臺灣南投地方法院民事簡易判決
111年度埔簡字第78號
原      告  賀立輝  

被      告  韋如金  


訴訟代理人  彭煥華律師
上列當事人間請求損害賠償事件，原告提起刑事附帶民事訴訟，
經本院刑事庭裁定移送前來（本院110年度附民字第8號），本院
於民國111年6月22日言詞辯論終結，判決如下：
    主      文
被告應給付原告新臺幣3萬元，及自民國110年1月20日起至清償
日止，按週年利率百分之5計算之利息。
原告其餘之訴駁回。
訴訟費用由被告負擔百分之15，餘由原告負擔。
本判決原告勝訴部分得假執行。
原告其餘假執行之聲請駁回。
    事實及理由
一、原告主張：被告因與原告前有糾紛，竟基於公然侮辱及意圖
    散布於眾之加重誹謗之犯意，於附表所示時間，在通訊軟體
    LINE「享鑽家族會館」群組（下稱系爭群組）內，散布如附
    表所示內容訊息（下稱系爭訊息）誹謗原告，足以貶損原告
    之名譽及社會評價。被告上開妨害名譽之犯行，業經本院刑
    事庭以110年度易字第46號刑事判決（下稱系爭刑事判決）
    判處被告犯散布文字誹謗罪，處拘役25日。而被告上開侵權
    行為不僅嚴重貶損原告之名譽，並造成原告身心痛苦，爰依
    民法第184條第1項前段、第195條第1項規定，提起本件訴訟
    等語。並聲明：㈠被告應給付原告新臺幣（下同）20萬元，
    及自起訴狀繕本送達之翌日起至清償日止，按週年利率5%計
    算之利息。㈡願供擔保，請准宣告假執行。
二、被告則以：對系爭刑事判決無意見，惟係原告先找被告小姑
    理論而引發本次糾紛，請鈞院參酌上開情節及原告職業，審
    酌原告之名譽損害等語。並聲明：原告之訴駁回。　
三、本院得心證理由：
  ㈠原告主張被告於附表所示時間，在系爭群組散布系爭訊息，
    致貶損原告之名譽及社會評價等情，有系爭刑事判決可參（
    本院卷第15-22頁），並經本院調取系爭刑事全卷查明屬實
    ；且為被告所不爭執，堪信原告之主張為真實。　　
　㈡因故意或過失，不法侵害他人之權利者，負損害賠償責任。
    不法侵害他人之身體、健康、名譽、自由、信用、隱私、貞
    操，或不法侵害其他人格法益而情節重大者，被害人雖非財
    產上之損害，亦得請求賠償相當之金額（民法第184條第1項
    前段、第195條第1項前段）。不法侵害他人之人格權，被害
    人受有非財產上損害，請求加害人賠償相當金額之慰撫金時
    ，法院對於慰撫金之量定，應斟酌實際加害情形、所造成之
    影響、被害人痛苦之程度、兩造之身份地位經濟情形及其他
    各種狀況，以核定相當之數額（最高法院47年台上字第1221
    號、51年台上字第223號判例要旨參照）。　
　㈢本件被告於附表所示時間，在系爭群組散布系爭訊息，致貶
    損原告之名譽及社會評價，侵害原告之名譽權，其精神上自
    受有相當之痛苦，則原告請求被告賠償精神慰撫金，即屬有
    據。本院審酌原告自陳學歷為小學畢業，目前現無工作等語
    （本院卷第58頁）；被告自稱為未上學之智識程度，家庭及
    經濟狀況勉持（系爭刑事卷第182-183頁），並參酌兩造之
    財產所得情形、被告上開侵權行為之手段、情節及造成原告
    精神上痛苦之程度，認本件原告得向被告請求之精神慰撫金
    以3萬元為適當。逾此範圍之請求，則屬過高。　
  ㈣給付有確定期限者，債務人自期限屆滿時起，負遲延責任。
    給付無確定期限者，債務人於債權人得請求給付時，經其催
    告而未為給付，自受催告時起，負遲延責任。其經債權人起
    訴而送達訴狀，或依督促程序送達支付命令，或為其他相類
    之行為者，與催告有同一之效力（民法第229條第1項、第2
    項）。遲延之債務，以支付金錢為標的者，債權人得請求依
    法定利率計算之遲延利息。但約定利息較高者，仍從其約定
    利率。應付利息之債務，其利率未經約定，亦無法律可據者
    ，週年利率為5%（民法第233條第1項、第203條）。經查，
    原告對被告請求之侵權行為損害賠償債權，核屬無確定期限
    之給付，自應經原告之催告而未為給付，被告始負遲延責任
    ，而原告之附帶民事起訴狀繕本係於民國110年1月19日送達
    被告，有本院送達證書1紙可憑（本院110年度附民字第8號
    卷第21頁），然被告迄未給付，即應自附帶民事起訴狀繕本
    送達翌日即110年1月20日起負遲延責任，故原告請求被告自
    110年1月20日起至清償日止，按週年利率5%計算之遲延利息
    ，即屬有據。
四、綜上所述，原告依民法第184條第1項前段、第195條第1項之
    規定，請求被告給付3萬元，及自附帶民事起訴狀繕本送達
    翌日即110年1月20日起至清償日止，按週年利率5%計算之利
    息，為有理由，應予准許。逾此範圍之請求，則無理由，應
    予駁回。
五、本件原告勝訴部分，係就民事訴訟法第427條第1項適用簡易
    程序所為被告部分敗訴之判決，依民事訴訟法第389條第1 
    項第3款規定，應依職權宣告假執行。原告陳明願供擔保，
    請准宣告假執行，無非係促請本院依職權為假執行之發動，
    自無為准駁諭知之必要。至原告其餘敗訴部分，其假執行之
    聲請，則因訴之駁回而失所依附，應併駁回之。　　
六、民事訴訟法第87條第1項規定：「法院為終局判決時，應依
    職權為訴訟費用之裁判。」業已明文法院為終局判決時「應
    依職權」為訴訟費用之裁判，而非賦予法院裁量權限，故法
    院對於訴訟費用自均應依職權裁判以求明確，仍應於主文諭
    知「訴訟費用由何造負擔」，而無例外不為訴訟費用裁判之
    情形，又當事人支出訴訟費用並非限於卷內之憑證或文書資
    料所示費用，仍可能事實上存在隱而暫未提出於法院之訴訟
    費用支出證據。是上述費用均僅於民事訴訟程序中暫未提出
    予法院附卷，因日後當事人仍得提出費用單據向法院聲請確
    定訴訟費用額。故縱法院為判決時，訴訟卷宗內並無任何兩
    造支出訴訟費用之資料，法院於判決主文中仍應諭知「訴訟
    費用由何造負擔」，以免掛一漏萬，損害當事人權益。本件
    係刑事附帶民事訴訟，依刑事訴訟法第504條第2項規定，免
    納裁判費，惟仍應依民事訴訟法第79條規定，諭知原告勝訴
    部分之訴訟費用由被告負擔，以備將來如有訴訟費用發生時
    ，得以確定其數額，併予敘明。
七、訴訟費用負擔之依據：民事訴訟法第79條。　　　　
中　　華　　民　　國　　111 　年　　7 　　月　　18　　日
                  埔里簡易庭  法  官  鄭煜霖
附表：
編號 傳送時間（民國） 內容  01 109年8月9日15時許起至同年月21時49分許止 「枝仔冰(即原告LINE的暱稱)你真幸福，新婚老公又同意你在按摩店做客人，每天體驗不同的男人」、「枝仔冰不要臉」、「天底下再也找不到第二個像你們這麼不要臉的人，老婆自己不會用分給別人用...」、「你那不是男人的老公說會去拜訪我家人...」  02 109年8月10日1時許至同年月10時23分許止  「你會不得好死...不要做一些小人做的事...那好好想你的腿是怎麼斷的，你最清楚，不是被打，還是自己做假，你騙得了別人騙不了你自己」 
以上為正本係照原本作成。
如不服本判決，應於送達後20日內，向本院提出上訴狀並表明上
訴理由，如於本判決宣示後送達前提起上訴者，應於判決送達後
20日內補提上訴理由書（須附繕本）。
中　　華　　民　　國　　111 　年　　7 　　月　　18　　日
                              書記官  洪妍汝